【裁判字號】    95,上,515
【裁判日期】    951114
【裁判案由】    交付版權保證書等
【裁判全文】
臺灣高等法院民事判決                   95年度上字第515號
上  訴  人  巨寶國際超媒體股份有限公司
法定代理人  甲○○
訴訟代理人  徐則鈺律師
被上訴  人  啟航國際股份有限公司
法定代理人  乙○○
上列當事人間支付版權保證書等事件，上訴人對於中華民國95年
 5月22日臺灣臺北地方法院95年度訴字第4311號第一審判決提起
上訴，經本院於95年10月31日言詞辯論終結，判決如下：
    主      文
原判決廢棄。
被上訴人應給付上訴人 KDVD300-C型電腦伴唱機之版權保證書及
雷射標籤各五百張。
第一、二審訴訟費用由被上訴人負擔。
    事實及理由
甲、程序方面
    被上訴人未於言詞辯論期日到場，核無民事訴訟法第 386條
    各款所列情形，爰依上訴人之聲請，由其一造辯論而為判決
    。合先敘明。
乙、實體方面
一、上訴人主張：
  (一)上訴人於民國（下同）90年11月 5日與被上訴人簽訂協議書
    ，雙方同意終止先前簽訂之「營業用公開播映原影單曲伴唱
    錄影帶獨家經銷發行轉讓與乙方之協議」，被上訴人應支付
    上訴人新台幣（下同）4000萬元，上訴人除支付1000萬元票
    據外，餘款3000萬元則由上訴人承包被上訴人之「歡樂點唱
    機KDVD300-C型」電腦伴唱機以扣抵該款項，兩造便於91年2
    月 6日簽訂「總代理經銷合約書」。雙方「總代理經銷合約
    書」之合作模式係由上訴人代墊所有機器硬體之生產費用，
    每台1萬6000元（合約第 3條第3項），由被上訴人提供其授
    權之證明「版權保證書」，以為合法之憑證。而每台「歡樂
    點唱機KDVD300-C型」電腦伴唱機之批發價定為3萬5000元（
    合約第3條第2項），扣除上訴人代墊所有機器硬體之生產費
    用，每台1萬6000元 ，再扣除上訴人代墊硬體設備佣金每台
    1000元（合約第3條第3項），再扣除上訴人之經銷佣金每台
    3000元（合約第3條第2項），剩餘每台電腦伴唱機可以抵銷
    被上訴人積欠之帳款1萬5000元（35,000-16,000-0000-0000
    =15,000） 。但對於上訴人所下之訂單，被上訴人僅供貨一
    次500台，可扣抵750萬元，之後即以各種理由不配合履約。
    除已扣抵750萬元外，被上訴人積欠之債務尚有2250萬元 。
    上訴人先前曾以被上訴人違約為由主張終止前述合約，要求
    被上訴人返還前開金額，但經原審94年度重訴字第 810號判
    決認定上訴人之催告未依債之本旨為請求，不生催告之效力
    ，被上訴人辯稱並無拒絕出貨予上訴人為可取，上訴人終止
    合約之意思表示不合法，因此為上訴人此部分敗訴之判決。
    換言之，前述「總代理經銷合約書」之效力仍然合法有效存
    在。
  (二)既然「總代理經銷合約書」之效力仍然合法有效存在，被上
    訴人亦辯稱並無拒絕出貨予上訴人，上訴人貨款2250萬元相
    當於早已給付被上訴人，被上訴人依約即應該應上訴人之要
    求交貨。上訴人遂依約向被上訴人請求交付版權保證書及雷
    射標籤。上訴人於95年 1月23日以掛號方式寄發「訂購確認
    單」予被上訴人，並於95年 2月10日以台北光復郵局第67號
    存證信函催告，要求其交付 KDVD300-C型版權保證書及雷射
    標籤各500張 。詎被上訴人收函後仍拒不交付前述版權保證
    書及雷射標籤，其理由為「本公司將於貴公司生產歡樂點唱
    機（KDVD300-C型）之後 ，派人專責前往黏貼雷射標籤，並
    提供版權保證書。且本公司亦將隨機抽檢貴公司生產之歡樂
    點唱機（KDVD300-C型） ，查驗該機器是否有依照合約書及
    判決書之規定，生產內含經確認歌曲1789首之 KDVD300-C型
    機器，以免貴公司因疏忽而侵害著作權利人之詞曲音樂著作
    、錄音著作及影像著作等視聽著作，造成本公司與貴公司重
    大之損害。」，被上訴人仍然拒絕交付KDVD 300-C型版權保
    證書及雷射標籤，要求上訴人必須先將機器生產完成後，被
    上訴人始願交付版權保證書及雷射標籤，換言之，被上訴人
    主張上訴人有先作為之義務，與先前已合作完成之500台機
    器之合作模式不同。上訴人認為被上訴人之要求根本毫無法
    律及契約上之依據，爰提起本件訴訟等語。
二、被上訴人於原審及本院均未於言詞辯論期日到場，亦未提出
    書狀作何聲明或陳述。
三、本件原審對於上訴人之請求，為其敗訴之判決，上訴人聲明
    不服，提起上訴，上訴聲明：(一)原判決廢棄。(二)被上訴人應
    給付上訴人 KDVD300-C型電腦伴唱機之版權保證書及雷射標
    籤各五百張。被上訴人則未到庭且未提出書狀作何聲明或陳
    述。
四、本件爭點：被上訴人依約是否負有交付 KDVD300-C型版權保
    證書及雷射標籤各500張予上訴人之債務 ？其債務是否履行
    完畢？經查：
  (一)按「當事人對於他造主張之事實，於言詞辯論時不爭執者，
    視同自認。但因他項陳述可認為爭執者，不在此限。」「當
    事人對於他造主張之事實，已於相當時期受合法之通知，而
    於言詞辯論期日不到場，亦未提出準備書狀爭執者，準用第
    一項之規定。但不到場之當事人係依公示送達通知者，不在
    此限。」民事訴訟法第 280條第1、3項定有明文。本件被上
    訴人對於上訴人主張之事實，已於相當時期受合法之通知，
    而於言詞辯論期日不到場，亦未提出準備書狀爭執者，依上
    開規定應視同自認。
  (二)兩造於90年11月 5日簽訂協議書，雙方同意終止先前簽訂之
    「營業用公開播映原影單曲伴唱錄影帶獨家經銷發行轉讓與
    乙方之協議」，被上訴人應支付上訴人4000萬元，上訴人除
    支付1000萬元票據外，餘款則由以被上訴之「歡樂點唱機KD
    VD300-C型」電腦伴唱機以扣抵。又兩造於91年 2月6日簽訂
    「總代理經銷合約書」（即系爭合約）後，上訴人曾以被上
    訴人違約為由主張終止合約，要求被上訴人返還前開金額，
    但經原審94年度重訴字第 810號判決認定上訴人之催告未依
    債之本旨為請求，不生催告之效力，被上訴人辯稱並無拒絕
    出貨予上訴人為可取，上訴人終止系爭合約之意思表示不合
    法，因此為上訴人此部分敗訴之判決（見原審卷第 11-15頁
    ），則系爭合約效力仍然合法有效存在。
  (三)依系爭合約第參條第三項約定，其合作模式係由上訴人代墊
    所有機器硬體之生產費用，每台1萬6000元 ，另依系爭合約
    同條第二項約定，被上訴人須提供其授權之證明「版權保證
    書」，以為合法之憑證，顯見被上訴人有先行提出合法憑證
    之義務，又每台「歡樂點唱機 KDVD300-C型」電腦伴唱機之
    批發價定為3萬5000元 ，有系爭合約在卷足證（見原審卷第
    9-10頁），則上開批發價3萬5000元扣除上訴人代墊所有機
    器硬體之生產費用每台1萬6000元 、硬體設備佣金每台1000
    元、經銷佣金每台3000元後，剩餘每台電腦伴唱機可以抵銷
    被上訴人積欠之帳款1萬5000元（計算式：35,000-16,000-1
    ,000-3,000=15,000），揆諸系爭合約約定 ，被上訴人應依
    約就上訴人訂單指定之數量，先行將版權保證書及雷射標籤
    交付予上訴人，此乃被上訴人履行契約之義務。
  (四)又上訴人下訂單後 ，被上訴人僅配合供貨一次500台，僅足
    扣抵750萬元後，隨後即未有履約，則除被上訴人已扣抵750
    萬元外，被上訴人仍積欠上訴人2250萬元。上訴人遂於95年
     1月23日以掛號方式寄發「訂購確認單」（見原審卷第16頁
    ），然未獲置理，上訴人乃於同年 2月10日以台北光復郵局
    第67號存證信函「催告被上訴人交付」（見原審卷第17頁）
    ，惟被上訴人於95年2月10以中和連城路郵局存證信函第70
    號、95年 3月1日以中和連城郵局存證信函第93號、95年3月
    14日以中和連城郵局存證信函第110號函均分別要求上訴人
    先行生產完成後始能提供版權保證書籍黏貼雷射標籤（見原
    審卷第27-28頁、第32-34頁、第35-37頁） ，顯然違反系爭
    合約之交易方式。
  (五)次查，被上訴人積欠上訴人2000餘萬元之債務，而同意由上
    訴人經銷其電腦伴唱機，但對於履約一向蓄意推拖。上訴人
    於93年3月2日以中壢21支郵局64號存證信函要求其履約（見
    本院卷第9頁），被上訴人於93年 3月5日以板橋75支郵局50
    號存證信函回覆表示「經查，就貴我合約所約定之1900台之
    應給付合約標的數量，本公司實已給付陸佰台予貴公司；嗣
    後，貴公司並未再有任何要求本公司出貨之表示。故今日接
    獲貴公司右揭來函空言指摘，著實令本公司如墜五里霧中，
    亦難屬允洽。倘貴公司有出貨之需求，僅需以訂單方式向本
    公司要求給付，本公司必依約規定履行應盡之義務。」（見
    本院卷第10頁），依雙方間往來之交易習慣，被上訴人應依
    訂單指定之數量，將版權保證書及雷射標籤交付予上訴人。
  (六)再查，被上訴人於台北地方法院94年度重訴字第 810號訴訟
    過程中，其答辯(二)狀亦表示「被告並非不願履行交付剩餘之
    1500台版權保證書、雷射標籤，而係原告之要求（被上訴人
    指交付機器硬體）與經銷合約不符。」（見本院卷第12頁）
    ，足見被上訴人於該訴訟中，從來未曾提及上訴人應先生產
    歡樂點唱機（KDVD300-C型）之後 ，再由被上訴人派人專責
    前往黏貼雷射標籤，並提供版權保證書等要求，卻一再違反
    誠信拒絕履約。被上訴人拒絕履行契約顯無法律上之依據，
    上訴人依法請求其給付之，自屬有據。
五、綜上，上訴人本於系爭合約，請求被上訴人應給付上訴人
    KDVD300-C型電腦伴唱機之版權保證書及雷射標籤各五百張
    ，為有理由，應予准許。原審為上訴人敗訴之判決，尚有未
    洽。上訴意旨指摘原判決不當，求予廢棄改判，為有理由。
    爰由本院予以廢棄改判，如主文第2項所示。
六、本件事證已臻明確，兩造其餘攻擊防禦方法，核與判決結果
    已無影響，即無再予審酌之必要。
七、據上論結，本件上訴為有理由，爰依民事訴訟法第 450條、
    第385條第1項前段、第78條規定，判決如主文。
中    華    民    國    95    年    11    月    14    日
                    民事第三庭
                        審判長法  官  林敬修
                              法  官  張靜女
                              法  官  劉勝吉
正本係照原本作成。
如不服本判決，應於收受送達後20日內向本院提出上訴書狀，其
未表明上訴理由者，應於提出上訴後20日內向本院補提理由書狀
（均須按他造當事人之人數附繕本）上訴時應提出委任律師或具
有律師資格之人之委任狀；委任有律師資格者，另應附具律師資
格證書及釋明委任人與受任人有民事訴訟法第466條之1第1項但
書或第2項（詳附註）所定關係之釋明文書影本。
中    華    民    國    95    年    11    月    15    日
                              書記官  李翠齡
附註：
民事訴訟法第466條之1（第1項、第2項）：
對於第二審判決上訴，上訴人應委任律師為訴訟代理人。但上訴
人或其他法定代理人具有律師資格者，不在此限。
上訴人之配偶、三親等內之血親、二親等內之姻親，或上訴人為
法人、中央或地方機關時，其所屬專任人員具有律師資格並經法
院認為適當者，亦得為第三審訴訟代理人。


司法院資訊處製作；財團法人民間司法改革基金會備份。
